臺灣高雄地方法院行政訴訟判決
110年度交字第409號
原      告  吳耀聰  



被      告  高雄市政府交通局

代  表  人  張淑娟  
訴訟代理人  蘇健義  
上列當事人間交通裁決事件，原告不服被告民國110年9月8日高
市交裁字第32-BZG284593號裁決，提起行政訴訟，本院判決如下
：
    主  文
原告之訴駁回。
訴訟費用新臺幣參佰元由原告負擔。
    事實及理由
一、程序事項：本件為交通裁決事件，依兩造所述各節及卷內資
    料所示，本件事證已臻明確，本院認無經言詞辯論之必要，
    爰依行政訴訟法第237條之7之規定，不經言詞辯論而為判決
    。
二、事實概要：原告於民國110年8月5日19時33分許騎乘車牌號
    碼000-000號號普通重型機車（下稱系爭機車），在高雄市
    仁武區鳳仁路、仁心路口（下稱系爭路口），因有「駕車行
    經有燈光號誌管制之交岔路口闖紅燈」之違規行為，經民眾
    檢舉，由高雄市政府警察局仁武分局（下稱舉發機關）員警
    填掣高市警交相字第BZG284593號舉發違反道路交通管理事
    件通知單（下稱舉發通知單）逕行舉發。原告未於期限內到
    案，亦未曾向被告提出陳述，被告洵依據道路交通管理處罰
    條例（下稱處罰條例）第53條第1項、第63條第1項第3款規
    定，於110年9月8日開立高市交裁字第32-BZG284593號裁決
    書（下稱原處分），裁處原告「罰鍰新臺幣（下同）1,800
    元，並記違規點數3點」。原告不服，遂提起行政訴訟。
三、原告主張：原告固有逆向越線，然依舉發照片所示，可知係
    原告超車到斑馬線（下稱系爭斑馬線）後，向左切移到斑馬
    線左前停車等號誌轉換為綠燈時所拍攝，但此時原告並未穿
    越道路，故應以「逆向越線」裁處，而非以「闖紅燈」裁處
    等語。並聲明：原處分撤銷。
四、被告則以：經檢視採證影片可見，畫面時間19:33:39-檢舉
    人車輛於仁心路、鳳仁路口停等紅燈，原告車輛XC6-085號
    車由仁心路向西行駛，通過停止線後至行人穿越道停等紅燈
    ，再左轉沿行人穿越道至該路口東南角停等紅燈…影片結束
    ，足認原告面對圓形紅燈仍進入路口後直行，其行為明顯違
    反道路交通標誌標線號誌設置規則（下稱設置規則）第206
    條1項第5款「車輛面對圓形紅燈表示禁止通行，不得超越停
    止線或進入路口」規定，並已符合交通部82年4月22日交路(
    82)字第009811號函釋所稱「車輛面對紅燈時仍逕予穿越路
    口至銜接路段，含左轉、直行、迴轉及右轉(依箭頭綠燈允
    許行駛者除外)即視為闖紅燈之行為」之違規態樣，而足以
    妨害其他方向人(若有行人穿越道)、車通行，故以闖紅燈論
    處，並無任何違誤之處。是原告於前揭時間、地點確有「駕
    車行經有燈光號誌管制之交岔路口闖紅燈」之違規事實，被
    告據以裁處，洵無不合等語，資為抗辯。並聲明：原告之訴
    駁回。
五、本院之判斷：
  ㈠按「汽車駕駛人，行經有燈光號誌管制之交岔路口闖紅燈者
    ，處1,800元以上5,400元以下罰鍰。」、「汽車駕駛人有下
    列各款所列條款之一者，除依原條款處罰鍰外，並予記點：
    3、有…第53條…情形之一者，各記違規點數3點。」處罰條例
    第53條第1項、第63條第1項第3款定有明文。次按「停止線
    ，用以指示行駛車輛停止之界限，車輛停止時，其前懸部分
    不得伸越該線。」、「車輛面對圓形紅燈表示禁止通行，不
    得超越停止線或進入路口。」設置規則第170條第1項前段、
    第206條第5款第1目亦定有明文。又依交通部82年4月22日交
    路字第009811號函釋：「車輛面對紅燈時仍逕予穿越路口至
    銜接路段，含左轉、直行、迴轉及右轉(依箭頭綠燈允許行
    駛者除外)即視為闖紅燈之行為。」而主管機關基於職權因
    執行特定法律之規定，得為必要之釋示，以供本機關或下級
    機關所屬公務員行使職權時之依據，此即「解釋性行政規則
    」（司法院釋字第548號解釋參照）。上開交通部函釋為處
    罰條例第8條所定之公路主管機關之上級機關，即交通部所
    發布，其對該條例所為之釋示乃屬「解釋性行政規則」之性
    質，足堪為各級公路主管機關適用法律之參考，先予敘明。
　㈡經查，原告有事實概要欄所載之交通違規行為一節，有被告
    提出之高雄市政府警察局仁武分局110年10月8日高市警仁分
    交字第11073068200號函及採證光碟等附卷可稽，並經本院
    當庭勘驗採證光碟，勘驗結果為：「影片時間00000000-00
    ：33：41頭戴安全帽穿藍色雨衣（即原告）騎乘系爭機車沿
    仁心路直行面對紅燈時進入前方斑馬線內，稍做停留，於紅
    燈號誌持續中，於畫面時間19：33：47沿斑馬線左轉橫越仁
    心路慢慢前進，並於畫面時間19：33：52秒逆向進入鳳仁路
    ，有闖紅燈之行為」等情，有本院111年7月6日調查證據筆
    錄在卷可查。故原告之違規事實，洵堪認定。
  ㈢原告雖主張其並未穿越系爭路口闖紅燈，而係於綠燈時騎乘
    系爭機車左轉沿系爭斑馬線進入橫向道路，屬逆向行駛云云
    。惟查，所謂闖紅燈之違規行為，其態樣依前揭交通部函釋
    所示，除穿越路口至銜接路段外，尚包含「左轉、直行、迴
    轉及右轉(依箭頭綠燈允許行駛者除外)等視為闖紅燈」之行
    為。又行人穿越道（俗稱斑馬線）係指在道路上以標線劃設
    ，供行人穿越道路之地方，處罰條例第3條第4款定有明文。
    本案原告騎乘機車所橫越之系爭斑馬線係設於系爭路口範圍
    內供仁心路左右二端行人橫越（往來）仁心路之用，故原告
    利用系爭斑馬線橫越仁心路至橫向銜接之鳳仁路，即屬紅燈
    左轉以及逆向行駛之違規行為，被告從一重以原告有闖紅燈
    行為予以裁處，於法並無不合。原告上開主張，為無理由，
    不足採信。
  ㈣綜上所述，原告於上述時、地確有「駕車行經有燈光號誌管
    制之交岔路口闖紅燈」之違規行為，被告依處罰條例第53條
    第1項、第63條第1項第3款規定，以原處分裁處原告「罰鍰1
    ,800元，並記違規點數3點」，於法有據。原告訴請撤銷，
    為無理由，應予駁回。
六、本件判決基礎已臻明確，兩造其餘攻防方法及訴訟資料經本
    院斟酌後，核與判決結果不生影響，不另一一論述，併此敘
    明。
七、本件第一審裁判費為300元，應由原告負擔，爰確定第一審
    訴訟費用額如主文第2項所示。
據上論結，本件原告之訴為無理由，依行政訴訟法第237條之7、
第237條之8第1項、第237條之9第1項、第236條、第98條第1項本
文，判決如主文。
中　　華　　民　　國　　111 　年　　7 　　月　　20　　日
　　　　　　　　　行政訴訟庭  法  官  吳文婷
上為正本係照原本作成。　　　　　　　　　
如不服本判決，應於判決送達後20日內，向本院提出上訴狀並表
明上訴理由（原判決所違背之法令及其具體內容或依訴訟資料可
認為原判決有違背法令之具體事實），其未載明上訴理由者，應
於提出上訴後20日內向本院補提理由書（上訴狀及上訴理由書均
須按他造人數附繕本，如未按期補提上訴理由書，則逕予駁回上
訴），並應繳納上訴裁判費新臺幣750元。
中　　華　　民　　國　　111 　年　　7 　　月　　20　　日
                              書記官  洪嘉慧